臺灣嘉義地方法院刑事判決　　　　　　　100年度易緝字第5號
公　訴　人　臺灣嘉義地方法院檢察署檢察官
被　　　告　徐陳連發
上列被告因恐嚇取財等案件，經檢察官提起公訴（98年度偵字第
8898號），被告就被訴事實為有罪之陳述，本院合議庭裁定由受
命法官獨任進行簡式審判程序合併審理，判決如下：
    主  文
徐陳連發共同犯如附表所示各罪，各處如附表所示之刑。應執行
有期徒刑壹年。
    犯 罪 事 實
一、徐陳連發與林育寬，或徐陳連發與吳東義、周金瑞及綽號「
    阿文」之不詳姓名年籍之成年人等共組竊盜、恐嚇取財之擄
    鴿勒贖犯罪集團，共同意圖為自己不法之所有，並基於竊盜
    之犯意聯絡，推由林育寬購買網鴿網具，在臺南縣後壁鄉福
    安村不詳之田埂或公墓架設網鴿網具，或由吳東義購買網鴿
    網具，在臺南縣柳營鄉某蓄水塘架設網鴿網具，在嘉義縣市
    、臺南縣等地，趁附表所示之人所有之賽鴿，於進行飛行訓
    練之際，以捕鴿網網捕而竊取之。林育寬或吳東義於竊取上
    開賽鴿得手後，隨即將賽鴿腳環上之電話號碼、鴿主姓名等
    資料抄寫於紙條，或由吳東義向周金瑞、「阿文」等人取得
    遭捕獲賽鴿鴿主之資料後，隨與持用門號0000000000號行動
    電話之徐陳連發聯絡，而後將紙條傳真或直接交付予徐陳連
    發。徐陳連發取得上開竊得賽鴿腳環所載之編號及鴿主電話
    後，另與林育寬、吳東義等人，共同基於恐嚇取財之犯意聯
    絡，由徐陳連發以門號0000000000號、0000000000號等行動
    電話撥打電話予附表所示之鴿主，向渠等恫稱：「若不匯款
    至指定之帳戶內，即將賽鴿殺掉」等語，致附表所示之鴿主
    因恐其賽鴿將遭不測而心生畏懼，依徐陳連發之指示將附表
    所示之金額匯入附表所示之金融機構帳戶內，以此方式恐嚇
    取財得手後，徐陳連發始以行動電話門號0000000000聯繫上
    開竊鴿者將已取贖之賽鴿放飛，嗣後徐陳連發再以每隻賽鴿
    新臺幣（以下同）1,300元至1,500元不等之代價，朋分贓款
    與林育寬、吳東義等人。嗣於97年11月7日中午12時20分許
    ，經警持搜索票，在臺南縣鹽水鎮○○路南榮技術學院旁，
    查獲徐陳連發，並扣得附表甲所示物品而知悉上情。
二、案經嘉義縣警察局竹崎分局報告臺灣嘉義地方法院檢察署檢
    察官偵查起訴。
    理  由
甲、程序部分
一、按刑事案件除有特別規定外，固由犯罪地或被告之住所、居
    所或所在地之法院管轄。但數同級法院管轄之案件相牽連而
    未繫屬於數法院者，自得依刑事訴訟法第6條第1項，由其中
    一法院合併管轄（最高法院28年上字第3635號判例要旨參照
    ）；又按一人犯數罪者、數人共犯一罪或數罪者，為相牽連
    之案件，刑事訴訟法第7條第1、2款定有明文。經查，被告
    徐陳連發與共犯林育寬、吳東義、周金瑞之住居所，雖均非
    在本院轄區，然被害人鄧招合、呂霖致、黃君榮、張澤雄、
    楊期全、陳淑惠、黃新凱等人之住居所即遭恐嚇取財之犯罪
    地（結果地）及匯款地皆在嘉義縣、市轄內，此有各該被害
    人之警詢筆錄及匯款單在卷可憑，是此部分犯罪地（結果地
    ）既在嘉義縣、市，本院就此部分之犯罪自有管轄權。
二、再按除被告所犯為死刑、無期徒刑、最輕本刑為3年以上有
    期徒刑之罪或高等法院管轄第一審案件者外，於刑事訴訟法
    第273條第1項程序進行中，被告先就被訴事實為有罪之陳述
    時，審判長得告知被告簡式審判程序之旨，並聽取當事人、
    代理人、辯護人及輔佐人之意見後，裁定進行簡式審判程序
    ；除簡式審判程序、簡易程序及第376條第1款、第2款所列
    之罪之案件外，第一審應行合議審判，刑事訴訟法第273條
    之1第1項、第284條之1分別定有明文。本案被告所犯係死刑
    、無期徒刑、最輕本刑為3年以上有期徒刑或高等法院管轄
    第一審案件以外之罪，並於本院行準備程序時就被訴事實為
    有罪之陳述，本院合議庭依前揭規定，裁定改由受命法官獨
    任行簡式審判程序，先予敘明。
乙、實體部分
一、上揭犯罪事實，業據被告於警詢、偵訊及本院行準備程序暨
    審理時坦承不諱，核與共犯林育寬、周金瑞於警詢、吳東義
    於警詢及以證人身分於偵訊中證述及另案審理時供承情節相
    符（詳彰化縣警察局鹿港分局鹿警分偵字第0980001961號刑
    案偵查卷〈下稱警卷一〉第94-102、109-125、142-147頁、
    臺灣彰化地方法院檢察署97年度偵字第10285號偵查卷〈下
    稱偵卷一〉第56-59、172-174頁及臺灣彰化地方法院98年度
    易字第272號卷第1-15頁），並據提供帳戶之證人邱靜瀅、
    何俊鼐、陳信介於警詢供承無誤（詳警卷一第192-194、200
    -207頁、嘉義縣警察局竹崎分局嘉竹警偵字第09800號刑案
    偵查卷〈下稱警卷二〉第6-14、17-20頁），且經被害人即
    附表所示鴿主於警詢中證述綦詳及其等提供之匯款單據可憑
    （詳警卷二第24-27、30、31、35、36、40-42、48-60、62-
    68、70-72頁），另有提供匯款金融機構帳戶者之帳號開戶
    資料及交易明細表（詳警卷二第73-85頁）、行動電話門號
    0000000000號、0000000000號、0000000000號通訊監察譯文
    （詳警卷一第43-49、103-106、149、129-133頁）、臺灣彰
    化地方法院通訊監察書（詳警卷一第35-42頁）、被告提款
    畫面（詳偵卷一第76頁）及如附表甲所示物品等扣案可參，
    足認被告自白均與事實相符，堪以採信。本案事證明確，被
    告犯行，洵堪認定。
二、論罪科刑之理由：
  (一)按刑法第321條第1項第4款所謂結夥犯，係指實施竊盜之共
    犯確有3人以上，始能成立，亦即應以在場共同實施或在場
    參與分擔實施犯罪之人為限，始能算入結夥犯之人數，不包
    括同謀共同正犯在內（最高法院46年臺上字第531號、76年
    臺上字第7210號判例意旨參照）。又以自己共同犯罪之意思
    ，事先同謀，而由其中一部分之人實施犯罪之行為者，均為
    共同正犯（大法官釋字第109號解釋意旨參照），是「同謀
    共同正犯」與「實施共同正犯」皆為刑法第28條之正犯。準
    此，如在場共同實施，或在場參與分擔實施竊盜行為之人不
    及3人，縱加上同謀之共同正犯後，刑法第28條所稱之共犯
    已達3人以上，但因在場共同或參與分擔實施竊盜行為之人
    不及3人，並不成立結夥3人以上竊盜罪，該參與同謀之人亦
    僅能成立普通竊盜罪之共同正犯。本案竊取賽鴿之行為或由
    姓名年籍不詳之成年男子或由共犯林育寬或由共犯吳東義或
    由「阿文」在場實施，被告雖或與姓名年籍不詳之成年男子
    或與共犯林育寬或與共犯吳東義、周金瑞、「阿文」事先共
    同謀議竊盜犯罪，惟並未在竊盜現場共同或分擔實施犯罪，
    渠等所為自與結夥3人以上竊盜之加重要件有間，僅能成立
    普通竊盜罪之共同正犯。
  (二)次按所謂恐嚇，凡一切言語、舉動足以使他人生畏懼心者，
    均包含在內（最高法院22年上字第1310號判例要旨參照）。
    亦即刑法上恐嚇取財罪之恐嚇，係指以危害通知他人，使該
    人主觀上生畏怖心之行為，恐嚇之手段並無限制，即使其所
    為之手段，在一般社會通念上，未達不能抗拒之程度，仍屬
    當之，且其通知危害之方法僅須足使對方理解其意義，並足
    以影響其意思之決定與行動自由均屬之。查鴿主為讓賽鴿參
    加比賽，莫不投資許多金錢加以照顧及訓練，被告及共犯林
    育寬、吳東義、周金瑞、「阿文」等人利用鴿主對賽鴿呵護
    備至及害怕如失去賽鴿，將受有不小損失之心理，或由共犯
    林育寬或吳東義或「阿文」下手竊取賽鴿得手後，推由被告
    撥打電話向附表所示鴿主恫稱：「若不匯款至指定之帳戶內
    ，即將賽鴿殺掉」等語，使上開被害人均理解其意為如不依
    指示匯款賽鴿遭到不測而心生畏懼，乃依指示將被告指定之
    款項匯入附表所示金融機構帳戶內，由被告提領後與共犯林
    育寬、吳東義等人朋分，被告各次擄鴿勒贖之行為均各該當
    恐嚇取財之要件，至為顯然。
  (三)核被告所為，均係犯刑法第320條第1項竊盜罪、同法第346
    條第1項恐嚇取財罪。被告與林育寬就附表編號1至7所示犯
    行間；被告與林育寬或吳東義或周金瑞、「阿文」間就附表
    編號8至19所示犯行間，均有犯意聯絡及行為分擔，應論以
    共同正犯。再本案由擄鴿者以架設鴿網網鴿之方式竊取賽鴿
    ，業據共犯林育寬於警詢供承在卷（見警卷一第98頁），而
    參諸卷內資料亦查無證據證明被告與共犯等就各該日所網捕
    之賽鴿係分多次竊取（共犯吳東義供承交付被告之3隻賽鴿
    所留鴿主電話均非本案被害人所有），則為被告有利之認定
    ，認被告與共犯等人各次於附表所示失竊日期同一日所為竊
    取多隻賽鴿犯行，應係遭被告與共犯等人於該期日1次之網
    捕犯行，合於想像競合犯之要件。是被告就附表編號3-5部
    分、編號6、7部分、編號8、9部分、編號10、11部分及編號
    16-18 部分，應各從重論以一竊盜罪。又被告所犯如附表所
    示各次竊盜及恐嚇取財犯行，均犯意有別，行為互殊，應予
    分論併罰。
  (四)爰審酌被告不思以正當工作獲取生活所需，明知賽鴿為鴿主
    辛苦培訓養成，仍與他人共同謀議竊取賽鴿後，取得賽鴿或
    鴿主資料，以電話恐嚇鴿主匯入現金，行為危害良善風俗及
    社會治安，而賽鴿為鴿主飼養之寵物或為競賽之飛禽，如不
    慎落陷鴿網中，常受有斷翼傷害致競賽能力降低，價值亦隨
    之銳減，對於被害鴿主亦造成重大損害，被告所為嚴重漠視
    他人財產法益，犯行皆不應輕縱；惟兼衡被告坦承犯行，並
    表悔意，態度尚佳，暨審酌其犯罪動機、智識程度、生活狀
    況及犯罪次數等一切情狀，各量處如附表所示之刑，並定應
    執行刑如主文所示。至附表甲所示物品，固屬被告所有供本
    案犯行所用之物，然業經另案諭知沒收，未免將來執行困難
    ，爰不另為沒收之諭知。
據上論斷，應依刑事訴訟法第273條之1第1項、第299條第1項前
段，刑法第28條、第320條第1項、第346條第1項、第55條前段、
第51條第5款，刑法施行法第1條之1第1項、第2項前段，判決如
主文。
本案經檢察官林俊良到庭執行職務
中    華    民    國    100    年    4    月    21    日
                  刑事第四庭    法  官  王慧娟
以上正本證明與原本無異。
如不服本判決應於收受判決後10日內向本院提出上訴書狀，並應
敘述具體理由；其未敘述上訴理由者，應於上訴期間屆滿後20日
內向本院補提理由書（均須按他造當事人之人數附繕本）「切勿
逕送上級法院」。告訴人或被害人如對於本判決不服者，應具備
理由請求檢察官上訴，其上訴期間之計算係以檢察官收受判決正
本之日期為準。
中    華    民    國    100    年    4    月    21    日
                                書記官  高文靜
附錄本案法條：
中華民國刑法第320條第1項
意圖為自己或第三人不法之所有，而竊取他人之動產者，為竊盜
罪，處5  年以下有期徒刑、拘役或 5 百元以下罰金。
中華民國刑法第346條第1項
意圖為自己或第三人不法之所有，以恐嚇使人將本人或第三人之
物交付者，處六月以上五年以下有期徒刑，得併科一千元以下罰
金。
附表：
┌──┬───┬──────┬──┬────┬─────────┬──────────┐
│編號│被害人│遭竊鴿勒贖之│失竊│匯款金額│匯款金融機構帳戶  │所犯罪名及科刑      │
│    │即鴿主│匯款日期    │鴿數│(新臺幣)│                  │                    │
├──┼───┼──────┼──┼────┼─────────┼──────────┤
│1   │張澤雄│97年9月22日 │1   │2,006元 │國泰世華商業銀行臺│共同犯竊盜罪，處有期│
│    │      │            │    │        │南分行、戶名何俊鼐│徒刑貳月。又共同犯恐│
│    │      │            │    │        │帳號：000000000000│嚇取財罪，處有期徒刑│
│    │      │            │    │        │                  │捌月。              │
├──┼───┼──────┼──┼────┼─────────┼──────────┤
│2   │陳淑惠│97年9月24日 │1   │4,602元 │同上              │共同犯竊盜罪，處有期│
│    │      │            │    │        │                  │徒刑貳月。又共同犯恐│
│    │      │            │    │        │                  │嚇取財罪，處有期徒刑│
│    │      │            │    │        │                  │捌月。              │
├──┼───┼──────┼──┼────┼─────────┼──────────┤
│3   │同上  │97年9月25日 │1   │2,035元 │同上              │共同犯竊盜罪，處有期│
│    │      │            │    │        │                  │徒刑肆月。又共同犯恐│
├──┼───┼──────┼──┼────┼─────────┤嚇取財罪，參罪，各處│
│4   │蘇泰成│97年9月25日 │1   │2,030元 │同上              │有期徒刑捌月。      │
│    │      │            │    │        │                  │                    │
├──┼───┼──────┼──┼────┼─────────┤                    │
│5   │吳建隆│97年9月25日 │1   │2,507元 │同上              │                    │
│    │      │            │    │        │                  │                    │
├──┼───┼──────┼──┼────┼─────────┼──────────┤
│6   │林祈成│97年9月26日 │1   │2,501元 │同上              │共同犯竊盜罪，處有期│
│    │      │            │    │        │                  │徒刑參月。又共同犯恐│
├──┼───┼──────┼──┼────┼─────────┤嚇取財罪，貳罪，各處│
│7   │黃新凱│97年9月26日 │1   │2,050元 │同上              │有期徒刑捌月。      │
│    │      │            │    │        │                  │                    │
├──┼───┼──────┼──┼────┼─────────┼──────────┤
│8   │黃文俊│97年10月2日 │1   │2,201元 │華南商業銀行朴子分│共同犯竊盜罪，處有期│
│    │      │            │    │        │行、戶名：陳信介、│徒刑參月。又共同犯恐│
│    │      │            │    │        │帳號：00000000000 │嚇取財罪，貳罪，各處│
├──┼───┼──────┼──┼────┼─────────┤有期徒刑捌月。      │
│9   │張澤雄│97年10月2日 │1   │2,000元 │同上              │                    │
│    │      │            │    │        │                  │                    │
│    │      │            │    │        │                  │                    │
├──┼───┼──────┼──┼────┼─────────┼──────────┤
│10  │呂霖致│97年10月3日 │1   │2,500元 │同上              │共同犯竊盜罪，處有期│
│    │      │            │    │        │                  │徒刑參月。又共同犯恐│
│    │      │            │    │        │                  │嚇取財罪，貳罪，各處│
├──┼───┼──────┼──┼────┼─────────┤有期徒刑捌月。      │
│11  │林祈成│97年10月3日 │1   │2,500元 │同上              │                    │
│    │      │            │    │        │                  │                    │
├──┼───┼──────┼──┼────┼─────────┼──────────┤
│12  │楊期全│97年10月7日 │1   │2,305元 │華南銀行新營分行、│共同犯竊盜罪，處有期│
│    │      │            │    │        │戶名：徐陳連發、帳│徒刑參月。又共同犯恐│
│    │      │            │    │        │號：000000000000  │嚇取財罪，處有期徒刑│
│    │      │            │    │        │                  │捌月。              │
├──┼───┼──────┼──┼────┼─────────┼──────────┤
│13  │蔡朝林│97年10月8日 │1   │2,505元 │同上              │共同犯竊盜罪，處有期│
│    │      │            │    │        │                  │徒刑參月。又共同犯恐│
│    │      │            │    │        │                  │嚇取財罪，處有期徒刑│
│    │      │            │    │        │                  │捌月。              │
├──┼───┼──────┼──┼────┼─────────┼──────────┤
│14  │黃君榮│97年10月9日 │1   │2,505元 │同上              │共同犯竊盜罪，處有期│
│    │      │            │    │        │                  │徒刑參月。又共同犯恐│
│    │      │            │    │        │                  │嚇取財罪，處有期徒刑│
│    │      │            │    │        │                  │捌月。              │
├──┼───┼──────┼──┼────┼─────────┼──────────┤
│15  │鄧招合│97年10月14日│1   │2,500元 │同上              │共同犯竊盜罪，處有期│
│    │      │            │    │        │                  │徒刑參月。又共同犯恐│
│    │      │            │    │        │                  │嚇取財罪，處有期徒刑│
│    │      │            │    │        │                  │捌月。              │
├──┼───┼──────┼──┼────┼─────────┼──────────┤
│16  │同上  │97年10月15日│1   │5,000元 │同上              │共同犯竊盜罪，處有期│
├──┼───┼──────┼──┼────┼─────────┤徒刑肆月。又共同犯恐│
│17  │楊期全│97年10月15日│1   │2,800元 │同上              │嚇取財罪，參罪，各處│
├──┼───┼──────┼──┼────┼─────────┤有期徒刑捌月。      │
│18  │蔡朝林│97年10月15日│1   │3,000元 │同上              │                    │
├──┼───┼──────┼──┼────┼─────────┼──────────┤
│19  │黃明正│97年10月16日│1   │6,002元 │同上              │共同犯竊盜罪，處有期│
│    │      │            │    │        │                  │徒刑參月。又共同犯恐│
│    │      │            │    │        │                  │嚇取財罪，處有期徒刑│
│    │      │            │    │        │                  │捌月。              │
└──┴───┴──────┴──┴────┴─────────┴──────────┘
附表甲：
┌──┬──────────────┬────────┬─────┬────────────┐
│編號│扣案物品                    │數量            │所有人    │備註                    │
├──┼──────────────┼────────┼─────┼────────────┤
│1   │行動電話                    │5 支            │徐陳連發  │業經另案諭知沒收。      │
├──┼──────────────┼────────┼─────┼────────────┤
│2   │行動電話門號0000000000、09  │3枚             │徐陳連發  │業經另案諭知沒收。      │
│    │00000000、0000000000號SIM卡 │                │          │                        │
├──┼──────────────┼────────┼─────┼────────────┤
│3   │傳真單                      │1 張            │徐陳連發  │業經另案諭知沒收。      │
├──┼──────────────┼────────┼─────┼────────────┤
│4   │彰化銀行帳號00000000000000  │1 張            │徐陳連發  │業經另案諭知沒收。      │
│    │號金融卡                    │                │          │                        │
├──┼──────────────┼────────┼─────┼────────────┤
│5   │彰化銀行帳號00000000000000  │1 張            │徐陳連發  │業經另案諭知沒收。      │
│    │號金融卡                    │                │          │                        │
└──┴──────────────┴────────┴─────┴────────────┘